【裁判字號】    95,聲,1893
【裁判日期】    951014
【裁判案由】    聲請法官迴避
【裁判全文】
臺灣臺北地方法院刑事裁定              95年度聲字第1893號
聲  請  人
即自訴人    甲○○
自訴代理人  鄭仁壽律師
上列聲請人即自訴人自訴被告等詐欺案件（94年度自字第38號）
，聲請本院法官迴避，本院裁定如下：
    主  文
聲請駁回。
    理  由
一、按當事人聲請法官迴避，以有刑事訴訟法第十八條第一款、
    第二款所列情形之一者為限。又聲請迴避之原因，應釋明之
    ，刑事訴訟法第二十條第二項，亦有明文。又當事人聲請法
    官迴避，以有具體事實足認其執行職務有偏頗之情形為限，
    若僅對於法官之指揮訴訟，或其訊問方法，有所不滿，不能
    指為有偏頗之虞（參照最高法院十八年抗字第一四九號判例
    ）。又所謂「足認其執行職務有偏頗之虞者」係指法官與訴
    訟關係人具有故舊恩怨等關係，其審判恐有不公平者，或指
    以一般通常之人所具有之合理觀點，對於該承辦法官能否為
    公平之裁判，均足產生懷疑，且此種懷疑之發生，存有其安
    全客觀之原因，而非僅出諸當事人自己主觀之判斷者，始足
    當之。至於訴訟上之指揮乃專屬於法院之職權，當事人之主
    張、聲請，在無礙於事實之確認以及法的解釋，適用之範圍
    下，法院固得斟酌其請求以為訴訟之進行，但仍不得以此對
    當事人之有利與否，作為其將有不公平裁判之依據，更不得
    以此訴訟之進行與否而謂有偏頗之虞聲請法官迴避（參照最
    高法院十九年度抗字第二八五號、七十九年度台抗字第三一
    八號判例）。
二、本件聲請意旨略稱：自訴人於民國九十五年九月十二日上午
    出庭應訊時，自始至終不見法官有合議動作，審判長黃雅芬
    逕宣布三位法官評議認定另一自訴人張玉葉雖經榮總精神科
    診斷證實宜避免壓力與刺激，仍非不得到庭，若繼續稱病不
    到庭，將改以證人身分傳訊及強制拘提到案等語，且要求自
    訴代理人撤回追加自訴；復藉故拒收自訴人庭呈之聲請狀，
    且故意於退還聲請狀時，將拘提證人李鳳山之拘票與報告書
    夾混退予自訴人，幸其察覺而免於犯竊取公文書之犯行，爰
    依刑事訴訟法第十八條第二款之規定，請求審判長黃雅芬迴
    避云云。
三、經查：
  (一)按有罪判決書如以自訴人之指訴中，關於案情有重要關係其
    親自耳聞眼見之事項，而為論罪之依據時，即居於證人之地
    位，自應依刑事訴訟法第一百八十六條第一項之規定命其具
    結，使其知悉有據實陳述之義務，以擔保其證言之真實性，
    該供述證據始具證據能力，如未踐行人證之法定調查程序，
    依法自不得作為證據；此有最高法院九十四年度台上字第一
    ０五三號判決要旨可資參照；是承辦法官於審理案件時，倘
    認有將自訴人之指訴列為證據之必要，而以證人身分傳喚或
    拘提其到案，於法自屬無違。是本件聲請意旨稱審判長黃雅
    芬法官開庭曾諭知欲將自訴人張玉葉改以證人身分傳喚乙節
    縱然屬實，自難認於法有違，而僅屬聲請人對本院承辦法官
    之訴訟指揮有所不滿；又矧之九十五年九月十二日本院九十
    四年度自字第三十八號案件開庭時，係由聲請人先行表示欲
    撤回追加自訴，經審判長詢問自訴代理人有何意見時，再由
    具專業法學素養之自訴代理人鄭仁壽律師當庭表示同意，業
    經本院調閱該案卷宗查閱屬實，此部分亦難認審判長黃雅芬
    法官有何執行職務偏頗之情事；至審判長於開庭時縱曾誤將
    其他文件夾雜退還予當事人，亦顯係一時不慎所致，尚難遽
    認係惡意陷自訴人於罪。職是，聲請人既未提出具體事實足
    認承辦法官執行職務有偏頗之情形，而執上情認承審法官於
    執行職務時有偏頗之虞，衡情僅出於其個人主觀之臆斷，不
    足採信。
  (二)綜上所述，審判長黃雅芬法官前開作為尚符合法律之相關規
    定，自屬正當行使職權，而難以上開事由逕認其於系爭案件
    之審理有何偏頗情事。此外，復查無其他積極事證足認其與
    各該訴訟關係人間有何故舊恩怨等關係而造成審判不公平之
    情事，揆諸前揭之說明，聲請人以前揭事由認該案承審法官
    有偏頗之虞而聲請迴避，尚非有據，應以駁回。
據上論斷，應依刑事訴訟法第二十一條第一項，裁定如主文。
中    華    民    國    95    年    10   月    14    日
                  刑事第十三庭審判長法  官 黃雅君
                                    法  官 鍾素鳳
                                    法  官 吳佳薇
上正本證明與原本無異。
如不服本裁定，應於裁定送達後5日內向本院提出抗告狀。
中    華    民    國    95    年    10    月    19    日
                                    書記官 潘文賢


司法院資訊處製作；財團法人民間司法改革基金會備份。
